【裁判字號】    90,訴,292
【裁判日期】    900412
【裁判案由】    過失致死
【裁判全文】
臺灣臺南地方法院刑事判決                            九十年度訴字第二九二號
    公訴人  臺灣臺南地方法院檢察署檢察官
    被  告  乙○○
右列被告因過失致死案件，經檢察官提起公訴（九十年度偵字第一三七五號），本院
判決如左：
    主  文
乙○○從事業務之人，因業務上之過失致人於死，處有期徒刑陸月，如易科罰金，以
參佰元折算壹日，緩刑貳年。
    事  實
一、乙○○係「協誠起重行」之負責人，為從事起重業務之人，於民國八十九年十一
    月十八日上午十時許，在臺南縣仁德鄉三甲村五十九之一號「奇美仁德廠」（即
    旭美化成ＰＣ廠），於現場指揮、監督勞工作業時，對於勞工於距地面高度四．
    六公尺處從事作業有致墜落之危害，原應注意勞工安全衛生法第五條第一項之規
    定：「雇主對於左列事項應有符合標準之必要安全衛生設備：『：：：。五、防
    止有墜落、崩塌等之虞之作業場所引起之危害。」暨營造安全衛生設施標準第二
    十四條規定：「雇主對於無藉梯子或其他方法安全完成之高處營造作業，應設置
    適當之施工架」，且依當時情況，並無不能注意之情形，竟疏未注意及此，而未
    於適當位置設置適當之施工架，以防止勞工墜落，嗣因煙囟發生滾動，致發生站
    立於其上綁鋼索之勞工李信雄墜落地面死亡之職業災害。
二、案經臺灣臺南地方法院檢察署檢察官自動檢舉偵查起訴。
    理  由
一、訊據被告乙○○於本院審理時矢口否認有何過失，辯稱：「我有作安全措施」云
    云（見本院九十年三月十五日訊問筆錄），惟查，「工地現之施工架設置於煙囪
    側面，故當李信雄解開吊掛於煙囪正面預留孔上之鋼索時，仍須由施工架工作台
    上爬至煙囪上面作業（若施工架設置於煙囪正面時，則站在工作台上即可作業）
    ，且當李信雄至煙囪上面從事作業時，未能將安全帶扣於安裝在移動式起重機附
    設之防墜器上，故當煙囪突然滾動時，造成當時站在上面之勞工李信雄重心不穩
    ，而墜落至地面，導致傷重死亡。綜上所述，本次災害發生之可能原因分析如后
    ：（一）直接原因：煙囪滾動，導致站在煙囪上面之勞工李信雄（距地面四．六
    公尺）墜落至地面，而傷重死亡。（二）間接原因：煙囪正面未設置施工架，造
    成不安全環境；且未確實使用安全帶（未扣於防墜器上），造成不安全動作」等
    情，有行政院勞工委員會南區勞動檢查所檢查報告書附卷可稽。按「雇主對於左
    列事項應有符合標準之必要安全衛生設備    ：『：：：。五、防止有墜落、崩
    塌等之虞之作業場所引起之危害。」；又「雇主對於無藉梯子或其他方法安全完
    成之高處營造作業，應設置適當之施工架」，勞工安全衛生法第五條第一項及營
    造安全衛生設施標準第二十四條定有明文，被告既應注意上開規定，矧竟疏未注
    意及此，而貿然使死者在煙囟上方施綁鋼索，足證被告之監工失當行為，其主觀
    上確有過失無訛；又被害人李信雄確係因本件職業災害，出血休克致死，業經臺
    灣高雄地方法院檢察署檢察官督同法醫師相驗明確，製有相驗屍體證明書、驗斷
    書及勘驗筆錄等在卷可憑，此外，復有現場照片六幀附卷可資佐證，被告應注意
    、能注意，按其情節又非不能注意，而竟未注意及此，參以本件被告之過失與被
    害人之死亡間復具有相當因果關係，事證已臻明確，被告所辯無非臨訟飾卸之詞
    ，不足採信，其犯行堪以認定，應依法論科。
二、被告為從事業務之人，其因業務上之過失致被害人死亡，且身為雇主，對於員工
    作業場所防止有墜落、崩塌之虞未有符合標準之必要安全設備，致發生死亡災害
    ，核其所為係犯刑法第二百七十六條第二項之業務過失致死罪及勞工安全衛生法
    第三十一條第一項、第五條第一項第五款之罪。被告係以一行為同時觸犯上開二
    罪，為想像競合犯，應依刑法第五十五條之規定，從一重之業務過失致死罪論處
    。爰審酌被告過失程度之輕重，所生危害，並與被害人家屬達成民事和解，有行
    政院勞工委員會南區勞動檢查所九十年一月八日十九甲○營字第一○○四七二號
    函一紙附卷可稽，犯後態度等一切情狀，量處如主文所示之刑，以資懲儆。又查
    被告前未受有期徒刑以上刑之宣告，有臺灣高等法院被告全國刑案紀錄表在卷可
    按，其因過失致犯本罪，經此教訓，當知謹慎，信無再犯之虞，本院認其所宣告
    之刑，以暫不執行為適當，爰併宣告緩刑二年，以勵自新。
據上論斷，應依刑事訴訟法第二百九十九條第一項前段，勞工安全衛生法第三十一條
第一項，刑法第十一條前段、第二百七十六條第二項、第四十一條第一項前段、第五
十五條、第七十四條第一款，罰金罰鍰提高標準條例第一條前段、第二條，判決如主
文。
本案經檢察官張益昌到庭執行職務。
中    華    民    國      九十      年        四      月      十二      日
                              臺灣臺南地方法院刑事第二庭
                                  審判長法官  侯明正
                                        法官  石家禎
                                        法官  黃翰義
右正本證明與原本無異。
如不服本判決應於送達後十日內向本院提出上訴狀。
                                      書記官  陳金堂
中    華    民    國      九十      年        四      月      十二      日
附錄本案論罪科刑法條全文：
刑法第二百七十六條第二項：從事業務之人，因業務上之過失犯前項之罪者，處五年
                          以下有期徒刑或拘役，得併科三千元以下罰金。
勞工安全衛生法第五條第一項第五款：
                          雇主對於左列事項應有符合標準之必要安全設備：
                          五  防止有墜落、崩塌等之虞之作業場所引起之危害。
勞工安全衛生法第二十八條第二項第一款：
                          事業單位工作場所發生左列職業災害，雇主應於二十四
                          小時內報告檢查機構：
                          一  發生死亡災害者。
勞工安全衛生法第三十一條第一項：違反第五條第一項或第八條第一項之規定，致發
                                生第二十八條第二項第一款之職業災害者，處三
                                年以下有期徒刑、拘役或科或併科新臺幣十五萬
                                元以下罰金。


司法院資訊處製作；財團法人民間司法改革基金會備份。
